臺灣高雄地方法院民事判決　九十三年簡字第二號
　　原　　　告　乙○○
　　被　　　告　甲○○
當事人間請求損害賠償事件，原告於第二審刑事附帶民事訴訟（九十二年度簡上附民
字第一一號妨害名譽案件），經刑事庭移送前來，本院民國九十三年五月七日言詞辯
論終結，判決如下：
    主    文
被告應給付原告新台幣壹萬元及自民國九十二年七月十七日起至清償日止按週年利率
百分之五計算之利息。
原告其餘之訴駁回。
訴訟費用由被告負擔分十分之一，餘由原告負擔。
    事實及理由
一、原告主張：前曾擔任大廈管理員時，與當時之主任委員即被告生有嫌隙。未料原
    告離職後，再於民國九十一年八月十日上午八時四十五分許返回該大樓尋找舊識
    時，於特定人得共見共聞之高雄縣鳳山市○○路四○二號前，被告公然以台語「
    死沒路可去」之寓有「死無葬身處」粗鄙言語辱罵原告，使原告精神受有損害。
    爰依民法侵權行為規定，聲明（擴張）：被告應給付原告新台幣（下同）四十萬
    元，及自起訴狀繕本送達翌日起自清償日止，按年息百分之五計算之利息。
二、被告則以：其對原告之上開言詞，並無惡意，願尊重刑事判決結果，但原告請求
    金額過高等語抗辯，故求駁回原告之訴。
三、按訴狀送達後，原告擴張應受判決事項之聲明者，仍不受限制，民法第二百五十
    五條第一項第三款定有明文。本件原告之聲明從二十萬元擴張至前述金額，合於
    規定，先此敘明。
四、原告主張被告於九十一年八月十日上許八時，在高雄縣鳳山市○○路四○二號前
    ，公然以台語「死沒路可去」之寓有「死無葬身處」粗鄙言語辱罵原告，致原告
    名譽受損之事實，被告不爭執，且案經本院刑事庭九十二年度簡上字第二四四號
    九十三年一月十二日判決駁回被告之上訴，判處被告妨害名譽罪，處罰金貳仟元
    ，如易服勞役，以佰元折算壹日確定，有該案判決在卷可查，可信為實。
五、按因故意或過失，不法侵害他人之權利者，應負損害賠償責任；不法侵害他人之
    名譽，被害人雖非財產上之損害，亦得請求賠償相當之金額。民法第一百八十四
    條、第一百九十五第一項定有明文。本件被告在不特定人共見共聞之情況下，故
    意以寓有「死無葬身處」粗鄙言語辱罵原告，對原告之名譽自當造成損害，從而
    原告請求被告賠償精神慰撫金，於法有據。按精神慰藉金之數額，須斟酌雙方身
    分、資力與加害程度及其他各種情形核定（最高法院五十一年台上字第二二三號
    判例參照）。爰審酌被告現為高雄市警局保安大隊新莊派出所警員，月薪約五萬
    元，現有房屋及土地各一筆自住、汽車（kuozui）一輛；而原告現無固定職業，
    亦無恆產，資力較被告為差等情，已分據兩造自承，且有稅務電子閘門財產所得
    調件明細表在卷可憑，並衡之原告受辱地點及因被告一句「死無葬身處」粗鄙言
    語所受精神上損害程度等一切情況，認原告請求四十萬元精神慰撫金過高，應予
    核減為一萬元，方屬公允。以故，原告依據侵權行為之法律關係請求被告賠償一
    萬元精神慰撫金及自起訴狀繕本送達翌日即民國九十二年七月十七日起按法定利
    率計算之利息，洵屬正當，應予准許，逾此金額之請求，即非有據，應予駁回。
六、結論：本件原告之訴，為一部有理由，一部無理由，依民事訴訟法第七十九條，
    判決如主文。
中　　　華　　　民　　　國　　九十三　　年　　　五　　　月　　二十一　　日
              　　　　　　　　　　　　    鳳山民事庭
~B審判長法官
~B法　　　官
~B法　　　官
正本係照原本作成。
本判決不得上訴。
中　　　華　　　民　　　國　　九十三　　年　　　五　　　月　　二十一　　日
~B法院書記官　鍾錦祥
